臺灣臺中地方法院刑事判決　　　　　　　　　　　　　　九十年度自字第七六二號
　　自　訴　人　戊○○
　　代　理　人　張柏山律師
　　被　　　告　甲○○
　　選任辯護人　李效文
右列被告因偽造有價證券等案件，經自訴人提起自訴，本院判決如左：
    主  文
甲○○無罪。
    理  由
一、自訴意旨如自訴狀所載（如附件）。
二、按犯罪事實應依證據認定之，無證據不得推定其犯罪事實；又不能證明被告犯罪
    或其行為不罰者，應諭知無罪之判決，刑事訴訟法第一百五十四條、第三百零一
    條第一項分別定有明文。
三、訊據被告甲○○堅決否認有何業務侵占、竊盜及偽造有價證券之犯行，辯稱：位
    於台中市○○○○路二六之八號之舊鱒魚餐廳（下稱舊鱒魚餐廳）是壬○○跟他
    人合夥的，後來他經營不好，才由戊○○掛名，以免他人找麻煩，其後至台中市
    ○○○路四００號之鱒魚餐廳（下稱鱒魚餐廳）經營時，該鱒魚餐廳是伊與乙○○頂合夥的，自訴人只是出名而已，伊才是真正的經營者，又於經營餐廳之時，
    自訴人即將其台中市第三信用合作社活儲存款簿（帳號0000000000）
    、印章及甲存支票簿（帳號0000000000）、印章（以下均以乙存、甲
    存稱之）交給伊，以供作經營鱒魚餐廳之用，伊自然有權使用該等帳號及簽發支
    票，況伊全心全力經營，自無侵占、竊盜及偽造有價證券可言等語。經查：
（一）自訴人戊○○於八十四年八月十八日透過證人己○○介紹，向壬○○購買坐落
      在台中市○○○○路二六之八號之「舊鱒魚餐廳」等情，業據證人己○○到庭
      證述明確，並有讓渡書一份在卷可按，且舊鱒魚餐廳，於八十四年九月四日申
      請設立登記負責人為戊○○，該商號於八十七年十一月二十日申請註銷等情，
      亦有台中市稅捐稽徵處黎明分處九十一年十一月二十日函一份在卷可參，可徵
      該「舊鱒魚餐廳」應係自訴人戊○○所有無訛，被告辯稱係壬○○所有自無可
      採。又舊鱒魚餐廳違建，於八十七年一月間拆除該附屬建物，主體建物並未拆
      除等情，亦有台中市政府工務局九十一年九月十六日函在卷可憑，而其時自訴
      人戊○○、被告甲○○、證人乙○○等三人另於八十七年二月間，與丙○○、
      陳春子訂立承租台中市○○○路四００號即鱒魚餐廳之房屋租賃契約書等語，
      除據證人乙○○、丙○○、陳春子到庭證述在卷外，並有前開房屋租賃契約書
      一份在卷可憑。而證人庚○○亦到庭證稱：曾借車給他們（即自訴人及被告）
      從文心南七路（即舊鱒魚餐廳）那邊載機器至大墩南路（即鱒魚餐廳）等語（
      見本院九十一年十月二十二日訊問筆錄），核與證人丙○○證稱：天廚樓（位
      於台中市○○○路四００號先前由乙○○所經營）經營結束之後，到鱒魚餐廳
      搬來，這中間隔沒多久，是馬上銜接的等語（見本院九十一年十一月五日訊問
      筆錄）相符，可見前揭舊鱒魚餐廳被拆後，於八十七年二月間即搬遷至原先由
      乙○○所經營之位於台中市○○○路四００號處即鱒魚餐廳繼續經營無訛。再
      者，承租該台中市○○○路四００號時，自訴人戊○○、被告甲○○確有開立
      新台幣（下同）五十萬元之支票予乙○○，以抵乙○○前承租該處之押租金等
      情，除為自訴人及被告所自承外，並經乙○○證述屬實，且自訴人戊○○之甲
      存帳號中亦確有該筆款項支出，可徵於八十七年二月間所承租之台中市○○○
      路四００號應係自訴人戊○○、甲○○所承租無訛，雖證人乙○○證稱：伊的
      天廚樓作失敗，伊準備要收起來，伊跟甲○○接洽，她來要到伊這邊經營，伊
      說全部給她經營，跟她合夥經營，她出押金五十萬元等語，名為合夥，實並無
      合夥可言，蓋果係合夥關係何以證人乙○○對該餐廳未加以聞問，亦不知盈虧
      如何，且猶自自訴人戊○○拿取押金五十萬元，再參以證人丙○○證稱於八十
      七年二月間租賃時乃是延續八十六年七月間之租約而來等語，可見於八十七年
      二月間戊○○所承租之台中市○○○路四００號之鱒魚餐廳乙○○並未與之合
      夥，證人乙○○證稱與被告甲○○是合夥關係，不足採信；被告辯稱係與乙○○合夥關係，而自訴人戊○○僅係出名而已，自亦不可採。
（二）台中市○○○路四００號之鱒魚餐廳既係由自訴人戊○○、甲○○承租，且押
      租金五十萬元亦在戊○○前揭甲存帳戶下支出，再參以自訴人於經營鱒魚餐廳
      之初，不但出名承租、遷移其舊設備至鱒魚餐廳，並且提供其所有之乙存簿、
      印章及甲存簿供被告甲○○使用，其為鱒魚餐廳之經營者之一，應無疑義，惟
      自訴人雖為該鱒魚餐廳之經營者之一，然該餐廳實際經營態樣究係如何？實為
      本案之關鍵，茲查，自訴人自承：其申請乙存及甲存帳號為餐廳財務運作使用
      （見自訴人九十年十二月四日自訴狀所載），並於本院審理時自承將乙存簿連
      同印章及甲存支票簿放在被告處，供被告管理使用等語，僅就其自承以觀，顯
      已超越一般僱傭關係，苟其未授權被告經營，或被告亦為經營者，甚至真正的
      經營者，有誰願意如此做？再者，自訴人於入監之後，猶以妻之名義稱呼被告
      （理由詳后），更顯被告與自訴人間並非一般僱傭關係，況於承租該鱒魚餐廳
      時被告除親自到場簽約外，並先一步前往瞭解契約內容，而且證人丙○○亦證
      稱：租金都是被告甲○○給的等語，而租金之支票是自訴人甲存帳戶的支票，
      亦有前揭租賃書可參，證人庚○○亦證稱：伊自六年前在文心南七路起至大墩
      南路四００號，都是與甲○○接洽，票也是向她拿的等語，在在均顯見被告對
      該餐廳不僅具有經營權，並有使用自訴人支票之權。
（三）自訴人戊○○係於八十八年二月二十二日入監至九十一年一月十一日出獄，有
  台灣台中地方法院法務部在監在押資料表在卷可憑，然自訴人所有之乙存帳號
      係自八十五年七月廿七日開始使用，直至八十八年十二月廿一日止，其中該帳
      號內之資金往來至八十七年十一月廿四日止，存入次數大於支出次數，資金往
      來正常，有三信商業銀行客戶帳卡明細單在卷可按；且經核自訴人乙存帳號與
      甲存帳號二個帳卡明細單，其中電話轉帳部分，均係由乙存轉存入甲存帳戶內
      ，且此種情形自甲存帳戶開設時起即八十七年一月間起有自乙存轉存入甲存帳
      戶內之情形，有前揭二個客戶帳卡明細單在卷可憑；且再分析甲存存入之情形
      除前揭電話轉帳外，其餘大都即為現金及支票存入，且八十八年二月以前及以
      後，該存入情形並無不同，況自訴人於八十八年二月二十二日始入監服刑，苟
      被告確於八十七年間即有掏空資金之情形，何以自訴人未加以聞問呢？再者，
      自訴人自始至終均無法提出被告有何業務侵占之證據，要難徒憑自訴人主觀之
      臆測，即認被告有何業務侵占之犯行。
（四）自訴人於入監服刑期間以妻之名義寄給被告甲○○之書信，該書信之寄發之日
      期及摘要如下：（１）八十八年六月十一日，敘情憶往、（２）八十八年六月
      廿日，告知感想、（３）八十八年八月廿四日，盼來接見、（４）八十八年八
      月三十一日，敘家常及盼來接見、（５）八十八年九月八日，告知官司、財產
      等處理方式及繳罰金、（６）八十八年十月四日，敘家常及不要拿刑期開玩笑
      、（７）八十八年十月二十一日，告知餐廳處理方式，感嘆患難見真情、（８
      ）八十八年十一月十七日，敘述此時心情與心態上轉變之變化、（９）八十九
      年二月十一日，告知所有事情之想法與此時心情之陳述、（１０）八十九年五
      月三十一日，告知凡事勿貪心，盼書面說明資產事宜、（１１）八十九年六月
      二日，告知偽冒甲支使用後之嚴重後果，勿打落水狗、（１２）九十年五月十
      日，告知凡事勿以自為一切在於自己、（１３）九十年十二月十三日，妳有妳
      不仁不智的盤算，印象深刻、（１４）九十年十二月二十日，請於合理期限內
      提報資金流向。有台灣台中監獄九十一年三月廿五日函附之書信表影本在卷可
      憑。則若如自訴人所陳其於入監之後，有告知不可使用伊之支票，何以自訴人
      於提起本件自訴之前，均未於書信中提起有關支票使用之問題呢？再參以自自
      訴人甲存帳號中所示支出部分，大致上金額都不大，顯然供作支付一般經營餐
      廳所需往來之資金，亦核與前揭證人丙○○、庚○○所稱直接向甲○○收取支
      票相符，而自訴人亦自承自八十七年間遭通緝，豈可能每日均鎮守餐廳，負責
      蓋章？是被告辯稱甲存支票簿及印章，均係由自訴人交給她，以供作經營鱒魚
      餐廳之用，尚屬可採。
（五）雖證人洪淑惠到庭證稱：「（問：戊○○在入監之前有無告訴你抽屜的印鑑及
      資料不可以動？答：是自訴人他兒子丁○○跟戊○○會客，他兒子告訴我要我
      轉達被告知道，他辦公室的印鑑、合約的部份不能動，我在八十八年二月底有
      親自到餐廳跟被告說，當時洪贊揚律師及辛○○代書當有在場，我是私下跟被
      告說，至於他們有無聽到我不知道。還有在跳票之後，戊○○有委託我去查帳
      （證人庭呈委任書）。）」等語（見本院九十一年二月二十六日訊問筆錄）；
      惟證人丁○○（即自訴人之子）到庭先則證稱：「（問：戊○○有無寫信或是
      當面告訴你尊魚餐廳裡面的印章及支票，甲○○不能再使用？答：有，我父親
      入獄之後幾天，不到一個禮拜，我跟甲○○去會面，他有跟我說。出來時我有
      跟甲○○說，而洪淑惠是在電話中跟他說的。」等語，後又證稱：「時間上我
      不確定，但是我跟甲○○去的次數我不是很有印象，我印象中是我父親進去沒
      有如甲○○所說的那麼久去看他的，我每次去都是跟甲○○一起去的，我沒有
      一個人去過。」、「到底是何時，我真的搞不清楚了。」、「我記得應該是九
      二一之前兩個禮拜左右，我跟甲○○說麻煩寄錢給我父親，還有哪些事情需要
      去辦的家事等等。」等語（詳見本院九十一年九月廿四日訊問筆錄），其等二
      人證述互為矛盾，可信度如何，不無可疑？況證人丁○○其後又改稱不敢確定
      ，果自訴人若確有於未退票前透過證人洪淑惠或丁○○告知被告不能使用支票
      的話，何以在其支票未退票前，均未透過書信之方式告知被告是否有收到證人
      洪淑惠或丁○○之轉告呢？再者，自訴人戊○○甲存之支票退票紀錄為自八十
      八年六月三十日起至八十八年十一月一日止，共十七張，該戶並於八十八年九
      月廿四日被列為拒絕往來戶，有台中市票據交換所九十年十一月廿一日函在卷
      可按，縱認證人丁○○前揭證述於八十八年九月廿一日附近有將不能使用支票
      的事告知被告可信，惟其時被告亦已不再使用該支票了，況依證人洪淑惠所提
    出之自訴人於入監服刑期間之委任書該日期為八十九年六月九日，更徵果自訴
      人於其支票被列為拒絕往來戶之前，若已告知被告，何以該委任書之日期為八
      十九年六月九日？是前揭證人洪淑惠及丁○○之證述均有瑕疵，而不足採信。
四、綜上所述，被告所辯雖有不可採信之處，惟其與自訴人同為鱒魚餐廳經營者之一
    ，應可確立，然其等二人於經營之初究係如何出資及經營後之資金如何分配等事
    項，自訴人自始至終，均無法說明，亦未能舉出具體事證以證明被告確有侵占餐
    廳所營資金之事，而被告又係有權使用自訴人之支票，其自無竊盜及偽造有價證
    券可言，此外，本院亦查無其他積極事證，足以證明被告有何自訴人所指述之犯
    行，自應為無罪之諭知。
據上論斷，應依刑事訴訟法第三百四十三條、第三百零一條第一項，判決如主文。
中      華       民       國     九十一     年    十二    月    十一    日
                                    台灣台中地方法院刑事第三庭
                                          法  官  吳  進  發
右正本證明與原本無異。
如不服本判決，應於判決送達後十日內向本院提出上訴狀，上訴於臺灣高等法院臺中
分院( 須附繕本 )。
                                          書記官
中      華       民       國     九十一     年    十二    月    十一    日
